【裁判字號】    98,交聲,246
【裁判日期】    980911
【裁判案由】    違反道路交通管理處罰條例聲明異議
【裁判全文】
臺灣基隆地方法院交通事件裁定         98年度交聲字第245號
                                     98年度交聲字第246號
移送機關即
原處分機關  臺北市交通事件裁決所
異  議  人
即受處分人  甲○○
                    國民
上列受處分人因違反道路交通管理處罰條例案件，對於臺北市交
通事件裁決所中華民國98年7 月10日所為之處分（原處分案號：
北市裁罰字第裁22-AEX964602號、22-AEX964603號），聲明異議
，本院裁定如下：
    主  文
異議均駁回。
    理  由
一、原處分意旨略以：異議人所有車牌號碼645-CP號營業小客車
    於民國98年6 月8 日13時40分許，在臺北市台北火車站北側
    處，分別因「在公共汽車招呼站時10公尺內臨時停車」、「
    不服從交通勤務警察或依法令執行交通指揮、稽查任務之人
    員之指揮」，遭臺北市政府警察局大同分局員警進行掣單舉
    發在案，爰依道路交通管理處罰條例第55條第2 款、第60條
    第2 項第1 款之規定，處罰鍰共計新台幣1500元，並依同條
    例第63條第1 項規定計違規點數1 點等語。
二、異議意旨略以：異議人駕車行經台北火車站北側公車專用站
    時，因有客人在安全島上面招手攔停，異議人遂將車輛停在
    慢車道上，等候客人越過公車專用站區開門上車，異議人並
    無將車輛暫停在上址之公車專用區，況本件為逕行舉發，並
    無舉發相片佐證，為此請求撤銷原處分云云。
三、按交岔路口、公共汽車招呼站10公尺內、消防栓、消防車出
    入口5 公尺內不得臨時停車，道路交通安全規則第111 條第
    1 項第2 款定有明文；又按汽車駕駛人，在公共汽車招呼站
    10公尺內臨時停車者，處新臺幣（下同）3 百元以上6 百元
    以下罰鍰，道路交通管理處罰條例第55條第2 款亦有明文；
    又汽車駕駛人，駕駛汽車不服從交通勤務警察或依法令執行
    交通指揮、稽查任務人員之指揮或稽查者，而本章各條無處
    罰之規定者，處9 百元以上1 千8 百元以下罰鍰，道路交通
    管理處罰條例第60條第2 項第1 款定有明文。而汽車駕駛人
    ，有違反道路交通管理處罰條例第60條第2 項第1 款者，除
    應依原條款處罰鍰外，並予記違規點數1 點，道路交通管理
    處罰條例第63條第1 項第1 款亦有明文。
四、經查：
  (一)異議人即受處分人（下稱異議人）甲○○供承於上揭時地駕
    駛前開車輛於舉發違規地點停車載客之事實。又證人即本件
    舉發警員乙○○於本院訊問時證述：伊當時騎車往本件舉發
    地點方向行駛，看到前方異議人駕駛之車輛約有半台車之面
    積停在公車停靠區，等客人上車後，異議人即駕車駛離，伊
    遂上前將異議人攔停告知違規事項，因為伊當時為騎車狀態
    ，所以沒有拍照等語（詳本院98年8 月19日訊問筆錄）。按
    證人乙○○為取締交通違規之公務員，其為達維護交通秩序
    、安全之行政目的而依法執行公權力，與異議人素不相識，
    衡情當無甘冒須負擔刑事責任之風險，故意誣指異議人違規
    之必要，且按考量交通違規行為又多屬迅速、稍縱即逝及不
    可回復等特性，舉發機關或原處分機關若能提出更多之法定
    證據方法，例如人證、書證、物證等證據資料以供司法審查
    之交通法庭加以判斷該交通違規行為之存否，自屬允當，惟
    若因前揭交通違規行為特性而無法提供更多相關之書證、物
    證時，則舉發員警於司法審查之訴訟程序上立於證人之地位
    而證述其當時親身目擊及見聞之交通違規行為經過，亦屬於
    法定證據方法之一之人證證述，於法亦不有違，至於舉發員
    警立於證人之地位所為之證述是否可採，此乃交通法庭依經
    驗及論理法則判斷其證明力為何而得否採擇之心證層次，斷
    不可以舉發員警作為證人之所述，因不可能反於其先前所為
    舉發而認均不可採，逕全盤否定其立於證人地位所為之陳述
    。故於本件中，舉發警員乙○○於本院調查時既已居於證人
    之地位具結陳述其所親身目擊及見聞異議人駕車在公共汽車
    招呼站10公尺內臨時停車之違規事實，本院認自足以擔保其
    證詞之憑信性，故認證人乙○○之前揭證述，應屬可採。
  (二)按交通勤務警察或依法令執行交通稽查任務人員，開單舉發
    違反道路交通管理處罰條例所列之違規事實，經公路主管機
    關或警察機關所為之裁決處罰，本質上為行政處分，係公務
    員基於職務上權力，依法就特定之具體事件所為，並具有公
    法上效果之單方行政行為。因之，車輛駕駛人如有涉嫌違反
    道路交通管理處罰條例等相關規定之行為，而經警攔檢稽查
    時，本有配合交通勤務警察實施稽查之義務，此由前述道路
    交通管理處罰條例第60條等規定之意旨觀之，亦可明瞭。因
    之，車輛駕駛人不能僅以自己單方面對於事實之認定與執勤
    警員之觀察判斷結果不同，即認執勤警員之開單舉發有所不
    當，而拒絕配合執勤警員之稽查舉發。何況執勤警員如就交
    通違規事件有事實認定不符、違規判斷錯誤，或是舉發程序
    不當等事由，則違規駕駛人可依道路交通管理處罰條例第9
    條及第87條等規定之救濟程序，向該管監理機關或管轄之地
    方法院，分別到案陳述或聲明異議。基此，車輛駕駛人不依
    照法律規定之爭訟管道，就涉嫌違規之交通事件尋求救濟，
    而僅以其片面認定之事實與執勤警員所決定者有異，即不願
    配合執勤警員之當場檢查或舉發，則其行為已該當道路交通
    管理處罰條例第60條第2 項第1 款「不服稽查」之處罰規定
    。復證人乙○○於本院訊問時證述：當時異議人表示未違規
    ，拒絕出示駕照、行照，所以伊記下車號及型號，未當場開
    單舉發，並向異議人表明已記下車號開單，請異議人駛離等
    語（詳本院98年8 月19日訊問筆錄），足見異議人於上開時
    、地，確有因自己片面認定未有在公共汽車招呼站時10公尺
    內臨時停車之違規行為，而拒絕出示駕照、行照供證人乙○
    ○稽查之行為甚明。據此，異議人上開不配合執勤警察稽查
    之行為，已該當於前揭不服從交通勤務警察稽查之處罰規定
    。
五、綜上所述，異議人上揭所辯各節，委無足採。本件違規事證
    明確，原處分為上開裁罰，經核並無不合。本件異議為無理
    由，應予駁回。
六、據上論斷，應依道路交通案件處理辦法第19條，裁定如主文
    。
中    華    民    國    98    年    9     月    11    日
                    交通法庭法  官  黃梅淑
以上正本證明與原本無異。
對於本件裁定如有不服，應於收受送達後5 日內，向本院提出抗
告書狀，敘述抗告之理由，抗告於臺灣高等法院。
中    華    民    國    98    年    9     月    11    日
                            書記官  盧鏡合


司法院資訊處製作；財團法人民間司法改革基金會備份。
